臺灣高雄地方法院刑事判決　　　　　　　　　　　　九十三年度交訴字第八九號
　　公　訴　人　臺灣高雄地方法院檢察署檢察官
　　被　　　告　丁○○
右列被告因過失傷害案件，經檢察官聲請以簡易判決處刑（九十三年度偵字第八三三
六號），本院認不宜簡易判決處刑，改依通常程序判決如左：
    主  文
丁○○因過失傷害人，處有期徒刑肆月；又駕駛動力交通工具肇事，致人於傷而逃逸
，處有期徒刑柒月，應執行有期徒刑拾月。
    事  實
一、丁○○考領有普通小型車之駕駛執照，於民國九十三年三月三十日二十時五分許
    ，駕駛動力交通工具車牌號碼ＸＷ─八七八五號自用小客車，沿高雄縣林園鄉○
    ○○路，由北往南方向行駛，行經高雄縣林園鄉○○○路與中芸三路交岔路口，
    擬右轉往中芸三路行駛時，本應注意汽車行駛時，駕駛人應注車車前狀況，並隨
    時採取必要之安全措施，以防止危險之發生；而依當時天候晴、夜間有照明，道
    路係柏油路面、乾燥無缺陷，亦無任何障礙物，視距良好，且依其智識、能力亦
    無不能注意之情事，竟疏於注意，貿然向前行駛，適有丙○○駕駛車牌號碼ＴＸ
    Ｂ─六三六號輕型機車，附載劉蔡香花，沿高雄縣林園鄉○○○路，由南往北方
    向行駛，行經上開交岔路口，擬左轉林園南路行駛，亦行經前揭處所，丁○○因
    疏未注意車前狀況，並隨時採取必要之安全措施，未能及時發現丙○○駕駛之前
    揭機車而採取減速避讓之必要安全措施，致其所駕駛上開自用小客車之左前大燈
    及左側照後鏡，與丁○○所駕駛上開機車發生碰撞，使丙○○、劉蔡香花因而人
    、車倒地，致丙○○受有左下肢多處挫傷併撕裂傷九乘三公分、十一乘六公分及
    皮瓣壞死、液體積聚等傷害；劉蔡香花受有左側脛骨腓骨開放性骨折、左下腿挫
    擦傷等傷害。丁○○於駕駛前揭動力交通工具肇事，致丙○○、劉蔡香花二人於
    傷以後，明知汽車駕駛人駕駛汽車肇事致人受傷或死亡，應即採取救護或其他必
    要措施，並向警察機關報告，不得駛離現場，詎丁○○於見丙○○、劉蔡香花倒
    地受傷，竟另行起意，並未下車察看，亦未報警處理，即逕行駕駛前揭自用小客
    車逃逸。嗣警據報前往本件車禍事故現場處理，於現場採得上開自用小客車大燈
    燈罩碎片及左側照後鏡等證物，進行調查，後因丙○○之子劉清茂於高雄縣林園
    鄉○○路一四二之七號丁○○住處前發現疑似肇事之上開自用小客車，報警處理
    ，經警前往上開劉正雄住處前查看後，發現前開自用小客車為丁○○所有，且前
    揭自用小客車之左前大燈燈罩及左側照後鏡受損，經與先前於本件車禍事故現場
    採得之左側照後鏡進行比對結果，發現吻合而查悉上情。
二、案經丙○○、劉蔡香花訴由高雄縣政府警察局林園分局報請臺灣高雄地方法院檢
    察署檢察官偵查後，聲請簡易判決處刑，本院認不宜簡易判決處刑，改依通常程
    序審判。
    理  由
一、訊據被告丁○○對於右揭時日，駕駛前揭自用小客車，行經上開交岔路口時，因
    過失與丙○○駕駛之上開機車發生碰撞，致丙○○、劉蔡香花因而人、車倒地，
    分別受有前開傷害之事實供認不諱，惟矢口否認有何肇事逃逸之犯行，辯稱：伊
    與對方發生碰撞後，發現自用小客車左側照後鏡掉落，即減速並於距離車禍現場
    十公尺處，轉頭向後查看，因未見到對方及對方之機車，認為對方無事，始駕車
    返家，不知對方受有傷害，並未肇事逃逸，若伊有意逃逸，於返家後，即應更換
    上開自用小客車之大燈及左側照後鏡云云。惟查：
    (一)被告涉犯過失傷害罪部分：
      (1)本件被告對於右揭時日，駕駛前揭自用小客車，行經上開交岔路口時，因過
        失與丙○○駕駛之上開機車發生碰撞，致丙○○、劉蔡香花因而人、車倒地
        ，分別受有前開傷害之事實供認不諱，核與告訴人丙○○於警詢、偵查及本
        院審判中、告訴人劉蔡香花於警詢中指訴之情節相符【參見高雄縣政府警察
        局林園分局刑事偵查卷宗（下稱警卷第六、七頁）、臺灣高雄地方法院檢察
        署九十三年度偵字第八三三六號案卷（下稱偵查卷）第六頁、本院九十三年
        十一月十六日審判筆錄】，復有道路交通事故現場圖、道路交通事故調查報
        告表(一)、(二)、高雄縣政府警察局林園分局處理交通事故紀錄表各一份、採證
        照片六幀、現場照片四幀、雙方車損照片二十幀在卷足稽（參見警卷第十二
        頁至第三十一頁），足認被告前開自白，應與事實相符，堪予採信。
      (2)按汽車行駛時，駕駛人應注意車前狀況，並隨時採取必要之安全措施，道路
        交通安全規則第九十四條第三項定有明文。被告既考領有普通小型車之駕駛
        執照，有被告之駕駛執照、公路監理電子閘門車號查詢汽車車籍資料及道路
        交通事故調查報告表(二)等影本各一份附卷可參（參見警卷第八、九頁），此
        應為被告所應注意並能注意之義務。而肇事當時天候晴、夜間有照明，道路
        係柏油路面、乾燥無缺陷，亦無任何障礙物，視距良好，有道路交通事故調
        查報告表(一)影本一份在卷足據（參見警卷第十三頁），依被告之智識、能力
        等情，亦無不能注意之情事，竟疏於注意上情，致於右揭時日，駕駛自用小
        客車行經上開交岔路口時，未能及時發現告訴人丙○○駕駛之前開機車而為
        減速避讓之必要安全措施，致與告訴人丙○○駕駛之前揭機車發生碰撞，被
        告就本件交通事故之發生，顯有過失。至公訴人認定被告有未保持行車安全
        間隔之疏失，而未認定被告有未注意車前狀況，並隨時採取必要安全措施之
        疏失，容有未洽，附此敘明。而告訴人丙○○因本件車禍事故而受有左下肢
        多處挫傷併撕裂傷九乘三公分、十一乘六公分及皮瓣壞死、液體積聚等傷害
        ，告訴人劉蔡香花因本件車禍事故受有左側脛骨腓骨開放性骨折、左下腿挫
        擦傷等傷害，有建佑醫院診斷證明書二紙附卷可參（參見警卷第十、十一頁
        ）。被告之過失犯行與告訴人丙○○、劉蔡香花所受之上開傷害間，顯有相
        當因果關係。
      (3)另被告雖已針對本件車禍事故所生之民事損害賠償責任，於九十三年十月十
        四日與告訴人丙○○、劉蔡香花於高雄縣林園鄉調解委員會成立調解，調解
        書調解內容第二點並記載「兩造爾後該事件不得提出民、刑事訴訟」等語，
        且鄉鎮市調解條例第二十五條第二項規定：「刑事事件於偵查中或第一審法
        院辯論終結前，調解成立，經法院核定，並經當事人同意撤回者，視為調解
        成立時撤回告訴或自訴」，惟觀諸該調解書調解內容第一點記載「對造人同
        意賠償聲請人二人醫療費、車輛修理費新臺幣壹拾伍萬元整（當場收訖新臺
        幣參萬元整），餘款雙方約定於九十三年十月二十五日支付」等語，且告訴
        人丙○○於本院審判中證稱：該調解內容第二點乃表示若於調解以後十日內
        取得餘款十二萬，即不提出告訴等語（參見本院九十三年十一月十六日審判
        筆錄），而被告於本院審判時亦供稱調解成立之時，並未要求對方撤回告訴
        等語（參見本院九十三年十一月十六日審判筆錄），可見該調解書調解內容
        第二點之涵意，係指若被告確已依該調解內容第一點記載於九十三年十月二
        十五日支付餘款十二萬元，告訴人丙○○、劉蔡香花二人將不再提起民、刑
        事訴訟，是告訴人丙○○、劉蔡香花之同意撤回乃附有條件且所附之條件與
        撤回不可分離，因其同意撤回之意思並不確定，自難有同意撤回之效力。從
        而，告訴人丙○○、劉蔡香花於調解成立時，既未同意撤回，不論該調解是
        否業經法院核定，均不生視為調解成立時撤回告訴之效力，附此敘明。
      (4)綜上所陳，被告所犯過失傷害之犯行，應堪認定。
    (二)被告涉犯駕駛動力交通工具肇事致人於傷而逃逸罪部分：
      (1)被告於右揭時地駕駛前揭自用小客車，與告訴人丙○○駕駛之上開機車發生
        碰撞而肇事之事實，業據被告於警詢中供認不諱（參見警卷第五頁），核與
        告訴人丙○○於警詢、偵查及本院審判中、劉蔡香花於警詢中指訴於右揭時
        地與上開自用小客車發生碰撞等情（參見警卷第六、七頁、偵查卷第六頁、
        本院九十三年十一月十六日審判筆錄）相符，再本件車禍事故發生後，員警
        據報前往現場處理，於現場採得上開自用小客車大燈燈罩碎片及左側照後鏡
        等證物，嗣丙○○之子劉清茂於上開丁○○住處前發現疑似肇事之上開自用
        小客車，報警處理後，經警前往前開劉正雄住處前查看後，並與先前於本件
        車禍事故現場採得之左側照後鏡進行比對結果，發現吻合，且前開自用小客
        車大燈及左側後視鏡上並有血跡之事實，業據證人即高雄縣政府警察局林園
        分局港埔派出所員警乙○○於本院審判中結證屬實（參見本院九十三年十一
        月十六日審判筆錄），又經警將採取上開自用小客車大燈燈蓋及左前大燈內
        側之血液製作而成血液棉棒及採取告訴人丙○○、劉蔡香花之唾液製作而成
        之唾液棉棒，送請內政部警政署刑事警察局鑑定結果，認採取前開自用小客
        車左前大燈內側之血液製作而成之血液棉棒與告訴人丙○○之ＤＮＡ─ＳＴ
        Ｒ型別相同，該型別在臺灣地區中國人分布機率預估為8.26 x10，有內政部
        警政署刑事警察局九十三年十月十二日刑醫字第○九三○一八一九九二號鑑
        驗書一紙在卷可佐。足認被告確有於右揭時、地駕駛上開自用小客車，與告
        訴人丙○○駕駛之前揭機車發生碰撞而肇事無疑。
      (2)被告於右揭時日駕駛前揭自用小客車，行經上開交岔路口肇事，致告訴人丙
        ○○、劉蔡香花分別受有上開傷害之事實，並有建佑醫院診斷證明書二紙在
        卷足據（參見警卷第十、十一頁）。
      (3)被告於右揭時地駕駛前揭自用小客車肇事後，並未下車察看，亦未報警處理
        ，即逕行駕駛前揭自用小客車逃逸之事實，業據被告於警詢中供認不諱（參
        見警卷第五頁），核與告訴人丙○○於警詢、偵查及本院審判中、劉蔡香花
        於警詢中指證之情節（參見警卷第六、七頁、偵查卷第六頁、本院九十三年
        十一月十六日審判筆錄）一致。
      (4)至被告雖以前揭情詞置辯，惟查，本件車禍事故發生以後，被告所駕駛上開
        自用小客車前方保險桿凹陷、大燈燈罩破碎、左側照後鏡因斷裂而掉落，而
        告訴人丙○○駕駛之前揭機車則於車頭及車身處受損，足見二車碰撞時之撞
        擊力道非輕，被告於本件車禍事故發生時，已為一年已五有四之成年人，此
        有被告之年籍資料在案可稽，於右揭時地駕駛上開自用小客車，以非輕之撞
        擊力道，與告訴人丙○○所駕駛之前揭機車發生碰撞，應無不知本件車禍事
        故將致告訴人丙○○、劉蔡香花倒地受創之可能，況本件車禍事故現場設有
        路燈，業據被告於本院審判中供承在卷（參見本院九十三年十一月十六日審
        判筆錄），並有現場照片四幀在卷可佐（參見警卷第十九、二十頁），且本
        件車禍發現後，員警據報前往現場處理時，告訴人丙○○、劉蔡香花仍於本
        件車禍事故現場，尚未送醫之事實，已經證人乙○○於本院審判中結證在卷
        （參見本院九十三年十一月十六日審判筆錄），而告訴人丙○○駕駛之前揭
        機車於斯時亦仍倒於本件車禍事故現場，此觀之卷附道路交通事故現場圖及
        現場照片四幀（參見警卷第十二、十九、二十頁）亦可明瞭，若被告於本件
        車禍事故發生後，確曾減速並於距離車禍現場十公尺處，轉頭向後查看，豈
        有未於本件車禍事故現場發現告訴人丙○○、劉蔡香花或告訴人丙○○所駕
        駛之前揭機車之理？另駕駛動力交通工具肇事致人於傷而逃逸以後，因受限
        於財力，或認業已駕車逃離現場，對方或警方如欲尋獲，有如大海撈針，而
        未即時修繕所駕駛之車輛，或將與車禍事故有關之跡證消除者，所在多有，
        自不能僅憑被告於返家後，並未更換上開自用小客車之大燈及左後視鏡等情
        ，而為有利被告之認定。是被告前揭辯解，顯係事後卸責之詞，均不足採。
      (4)從而，被告既於右揭時、地駕駛上開自用小客車，與告訴人丙○○駕駛之前
        揭機車發生碰撞而肇事，致告訴人丙○○、劉蔡香花分別受有上開傷害，竟
        未下車察看，亦未報警處理，即逕行駕駛前揭自用小客車駛離本件車禍事故
        現場，其所犯駕駛動力交通工具肇事致人於傷而逃逸之犯行，亦堪認定。
    (三)綜上，本件事證明確，被告上開犯行，均堪認定，應予依法論科。
二、核被告所為，係犯刑法第二百八十四條第一項之過失傷害罪及同法第一百八十五
    條之四之駕駛動力交通工具肇事致人於傷而逃逸罪。被告以一過失行為，同時致
    告訴人丙○○、劉蔡香花受傷，係一行為觸犯二罪名，為想像競合犯，應從一情
    節較重之過失傷害告訴人劉蔡香花之過失傷害罪處斷。被告所犯上開二罪，犯意
    各別，行為互殊，應予分論併罰。爰審酌被告疏未遵守道路交通安全規則，致告
    訴人丙○○、劉蔡香花受有上開傷害，告訴人丙○○、劉蔡香花所受傷害之輕重
    程度，被告業已針對本件車禍事故所生之民事損害賠償責任，與告訴人丙○○、
    劉蔡香花於高雄縣林園鄉調解委員會成立調解，並業已賠償三萬元予告訴人丙○
    ○、劉蔡香花，有上開調解書影本一份在卷可參，復審酌其於肇事致人於傷後仍
    執意逃逸，對於告訴人丙○○、劉蔡香花生命、身體之危害非淺，且犯罪後猶飾
    詞否認駕駛動力交通工具致人於傷而逃逸之犯行，犯罪後態度尚非良好等一切情
    狀，分別量處如主文所示之刑，並定其應執行之刑。
據上論斷，應依刑事訴訟法第四百五十二條、第二百九十九條第一項前段，刑法第二
百八十四條第一項前段、第一百八十五條之四、第五十五條、第五十一條第五款，罰
金罰鍰提高標準條例第一條前段，判決如主文。
本案經檢察官甲○○到庭執行職務。
中      華      民      國      九十三      年    十一    月    三十    日
                                  臺灣高雄地方法院交通法庭
                                      審判長法  官  張維君
                                            法  官  劉惠娟
                                            法  官  伍逸康
右正本證明與原本無異。
如不服本判決，應於判決送達後十日內，向本院提出上訴狀。
                                            書記官  吳月華
中      華      民      國      九十三      年    十一    月    三十    日
附錄本案論罪科刑法條全文：
中華民國刑法第二百八十四條
 (過失傷害罪)
因過失傷害人者，處六月以下有期徒刑、拘役或五百元以下罰金，致重傷者，處一年
以下有期徒刑、拘役或五百元以下罰金。
從事業務之人，因業務上之過失傷害人者，處一年以下有期徒刑、拘役或一千元以下
罰金，致重傷者，處三年以下有期徒刑、拘役或二千元以下罰金。
中華民國刑法第一百八十五條之四
駕駛動力交通工具肇事，致人死傷而逃逸者，處六月以上五年以下有期徒刑。
